台灣苗栗地方法院刑事判決　　　　　　　　　　　　　九十一年度易字第四一六號
　　公　訴　人　臺灣苗栗地方法院檢察署檢察官
　　被　　　告　丁○○
右列被告因違反動產擔保交易法案件，經檢察官聲請以簡易判決處刑（九十一年度偵
字第八一四號），本院認不宜以簡易判決處刑，改依通常程序審理，判決如左：
    主  文
丁○○無罪。
    理  由
一、本件聲請簡易判決處刑書意旨略以：被告丁○○於民國八十九年九月十一日，以
    動產擔保交易法之附條件買賣方式，向戊○○○股份有限公司（下稱匯豐公司）
    購買中華牌車號為６Ｈ─３９３３號自小客貨車，為動產擔保交易之債務人。雙
    方約定標的物總價為新台幣（下同）八十七萬三千一百四十四元，頭款價金十四
    萬四千元，餘款分期給付，每月一期，每期付款二萬二千四百五十四元，並約定
    上開車輛之存放地點為苗栗縣公館鄉尖山村尖山五一號，在價金未付清之前，丁○○僅得依約占有使用，不得任意遷移或為其他處分。詎丁○○在取得上開車輛
    之後，僅支付至第三期，自第四期起即九十年一月十一日起即拒不繳納，且意圖
    為自己不法之利益，將該車交由邱雪梅抵債而遷移不明，致匯豐銀行追索無著，
    受有損害，因認被告涉犯動產擔保交易法第三十八條之罪嫌云云。
二、按犯罪事實應依證據認定之，無證據不得推定其犯罪事實。又不能證明被告犯罪
    者，應諭知無罪之判決，刑事訴訟法第一百五十四條、第三百零一條第一項分別
    定有明文。而犯罪事實之認定，應憑真實之證據，倘證據是否真實尚欠明顯，自
    難以擬制推測之法，為其判斷之基礎（最高法院五十三年台上字第六五六號判例
    意旨參照）。次按動產擔保交易法第三十八條之罪名構成要件之成立，除行為人
    為動產擔保交易之債務人，且有意圖為不法利益之犯意，並致生損害於債權人外
    ，尚須有將標的物遷移、出賣、出質、移轉、抵押或為其他處分之行為，此觀諸
    該法條之規定即明。公訴人認被告有違反動產擔保交易法第三十八條意圖為不法
    利益之犯意，將標的物遷移，致生損害於債權人之罪，無非係以被告丁○○坦承
    以附條件買賣方式，向匯豐公司購買本案車輛、及證人邱雪梅、丙○○之證詞、
    告訴代理人甲○○之指訴、附條件買賣契約書、動產擔保交易附條件買賣設定登
    記申請書、戊○○○分期付款對帳卡、車號查詢汽車車籍資料各一件、切結書二
    件為證據。訊據被告丁○○堅詞否認有何違反動產擔交易法之犯行，辯稱：該車
    子伊從未接觸過，自始即為丙○○占有使用中，伊雖有出面簽附條件買賣契約書
    ，但當時並未約定車子停放地點，告訴人公司對於該車係丙○○使用一情亦知稔
    ，今車子不見，應找丙○○，非伊將車子遷移的，況民事上伊確實負起買受人責
    任，告訴人公司現已查封伊財產待拍賣，伊刑事上決無犯法故意及行為等語。經
    查：
（一）被告丁○○辯稱：確曾以動產擔保交易法之附條件買賣方式，向匯豐公司購買
      本案前揭車號為６Ｈ─３９３３號自小客貨車，但該車自始即為丙○○占有使
      用中，伊雖有出面簽附條件買賣契約書，告訴人公司對於該車係丙○○使用一
      情亦知稔，本案車子非伊將車子遷移的等語，核與證人邱雪梅證述：車號６Ｈ
      ─３９３３號自小客貨車，是由丙○○使用，有約定伊繳款，惟因丁○○先前
      向伊借款未按時返還，伊不願再繳款等語（參見偵卷第十四、十五頁筆錄）、
      證人丙○○證述：本案車子購車後，伊使用三個多月即還邱雪梅了，伊與邱雪
      梅、丁○○有簽訂切書等語（參見偵卷十七頁筆錄）大致相符，並有載明本案
      車輛之使用人為丙○○之切結書影本一紙（附於偵卷二六頁）、警員林信翰之
      職務查證報告一份附卷可參，被告前揭說詞，並非空言所辯。
（二）告訴人告訴狀指訴與被告簽定本案前揭自用小客車附條件買賣契約時，有約定
      車輛存放地點為被告住所即苗栗縣公館鄉尖山村四鄰尖山五一號被告云云，惟
      遍查本案附條件買賣契約書，並無此約定，且證人即告訴人公司承辦本案車輛
      買賣之業務員乙○○亦到庭結證稱：被告是出面簽約之人，但並沒有與被告約
      定車輛停放地點，車子要去那都可，亦未將附條件買賣契約書交被告，車子從
      頭至尾均由丙○○接洽，車子也交給丙○○使用等語（參見本院卷五四至五六
      頁筆錄）均相符合，則被告一再辯稱：告訴人公司並未與其約定車子停放地點
      ，其亦未將本案車輛遷移，車子均由丙○○使用，告訴人公司亦未反對等語應
      與事實相符，從而，本案自用小客車並非由被告遷移不明，應甚明確。而告訴
      人公司既自始即知悉被告將車子交由丙○○使用，並未加以反對，亦未與被告
      約定本案車輛停放地點，則雖據告訴代理人甲○○指訴、及告訴人公司提出之
      附條件買賣契約書、動產擔保交易附條件買賣設定登記申請書、戊○○○分期
      付款對帳卡、車號查詢汽車車籍資料各一件等證據，確實足資證明被告為動產
      擔保交易之債務人，然並無積極證據可證被告就丙○○將本案車輛遷移至何處
      知情或有犯意之聯絡，此外，復查無其他積極證據，足資證明被告有違反動產
      擔保交易法第三十八條所示出賣、出質、移轉、抵押等行為，依據前開規定及
      說明，本案既不能證明犯罪，即應為無罪判決之諭知，以免冤抑。至於被告仍
      屬民事債務人，應負民事上債務不履行責任，今告訴人公司亦已依法對被告強
      制執行，此經告訴代理人甲○○到庭證述明確（參見本院卷三九、四十頁筆錄
      ）乃別一問題，併此敘明。
據上論斷，應依刑事訴訟法第四百五十二條、第三百零一條第一項，判決如主文。
本案經檢察官黃棋安到庭執行職務
中      華      民      國    九十一    年     十二     月     十二     日
                                    臺灣苗栗地方法院刑事第一庭
                                        法  官  黃  賢  婷
右正本證明與原本無異。
如不服本判決，應於判決送達後十日內向本院提出上訴狀(應抄附繕本)。
                                        書記官  陳  文  聰
中      華      民      國    九十一    年     十二     月     十二     日
